【裁判字號】    95,簡上,662
【裁判日期】    951031
【裁判案由】    妨害自由
【裁判全文】
臺灣高雄地方法院刑事判決             95年度簡上字第662號
上  訴  人
即  被  告  丙○○
上列上訴人因妨害自由案件，不服本院高雄簡易法庭中華民國95
年4 月28日95年度簡字第2650號簡易處刑判決（聲請簡易判決處
刑案號：95年度偵字第9841、9903號），提起上訴，本院管轄之
第二審合議庭判決如下：
    主  文
上訴駁回。
    事  實
一、丙○○為雅諾登美容美髮設計有限公司（下稱雅諾登公司）
    之副理，職司送貨業務，乙○○則係雅諾登公司之美容師。
    2 人於民國95年1 月7 日下午2 時15分許，在雅諾登公司設
    於高雄市前鎮區○○○路688 號「金銀島購物中心」之專櫃
    前，因就貨品擺放位置一節意見互歧而發生爭執，丙○○為
    免驚擾現場顧客，乃出聲示意乙○○同往櫃檯後方附設之護
    膚室內商談，惟遭乙○○之拒絕。詎丙○○見狀，竟萌生妨
    害自由之犯意，以身體在前、單手強拉乙○○手臂漸往護膚
    室行進之強暴方式，迫令乙○○進入護膚室內，而使乙○○
    行無義務之事，並致乙○○受有左手臂抓傷，及左手第3 、
    4 指擦傷等傷害（傷害部分業據撤回告訴）。嗣警方據報趕
    抵現場處理，始悉上情。
二、案經乙○○訴由高雄市政府警察局前鎮分局報請臺灣高雄地
    方法院檢察署偵查後，聲請簡易判決處刑。
    理  由
壹、證據能力方面
一、具有證據能力者：
(一)證人即案發時在場之甲○○、戊○○、己○○於偵查中之結
    證，經核並無顯不可信之情況，依刑事訴訟法第159 條之1
    第2 項規定，應有證據能力。
(二)卷附高雄市立聯合醫院95年1 月7 日診斷證明書、高雄市立
    民生醫院同日診斷證明書、乃榮醫院同日診斷證明書各1 份
    ，均經被告丙○○同意作為證據使用；本院審酌卷內並無事
    證顯示各該書面陳述之作成時、地與週遭環境，有何致令陳
    述內容虛偽、偏頗之狀況後，也認為適當，依刑事訴訟法第
    159 條之5 第1 項之規定，為傳聞法則之例外，應有證據能
    力。
(三)卷附現場照片，乃係機械拍攝當時之現場情況並藉書面方式
    加以留存、呈現者，而照片內容與現場真實情狀2 者間之一
    致性，乃係透過機械方式資為保障，其間並不存在人對現實
    情狀知覺、記憶、表述等錯誤，復欠缺故為虛枉之疑慮，故
    照片之性質非屬供述證據，而無傳聞法則之適用。再參諸卷
    內別無證據顯示該拍攝機械有何不精確之狀況，或照片有經
    偽、變造之情形，是應有證據能力。
二、不具證據能力者：
(一)證人即告訴人乙○○之偵查中陳述，未經檢察官依法命為具
    結，而顯然欠缺真實性之擔保，依刑事訴訟法第158 條之3
    規定，當然不得作為證據。
(二)證人乙○○於警詢中之陳述，乃係被告以外之人於審判外之
    言詞陳述，而屬傳聞，且經核並無刑事訴訟法第159 條之1
    至同法第159 條之5 所列舉得作為證據之例外情事，是故並
    無證據能力，亦不得作為本案之證據。
貳、實體方面
一、訊據被告丙○○固不否認其曾於上開時地，與乙○○發生肢
    體拉扯，惟矢口否認有何妨害自由之犯行，並辯稱：當時是
    乙○○先出手拉我的衣領，我才拉她的手臂，我們2 人是在
    互相拉扯之際，同時往護膚室的方向移動而一起進入護膚室
    的，並無先後之分，我沒有強制乙○○進入護膚室云云。經
    查：
(一)被告與告訴人於上開時地，因就貨品擺放位置意見不一而彼
    此爭執，並發生肢體拉扯，且在拉扯之過程中，2 人由原所
    在之櫃檯一帶，轉往櫃檯後方附設之護膚室等節，為被告自
    陳在卷，核與證人乙○○於本院審理中及證人甲○○於偵訊
    中之結證相符，並迭據證人戊○○、己○○分別於偵訊及本
    院審理中證述明確，復有高雄市立聯合醫院95年1 月7 日診
    斷證明書、高雄市立民生醫院同日診斷證明書、乃榮醫院同
    日診斷證明書各1 份在卷足稽，自堪採信。
(二)證人乙○○於本院審理中詰稱：爭執發生後，被告有出聲要
    我進去護膚室，我說不要，被告就用雙手拉我的手臂往護膚
    室前去，我喊救命，並用另隻手頂住門邊一直向後退而堅決
    不到護膚室內，但被告還是將我拉入護膚室內等語明確（本
    院卷第50頁），核與證人甲○○於95年3 月9 日偵訊中結證
    ：被告一手打開護膚室的門，一手拉著乙○○的手，而將乙○○拉到護膚室，但乙○○當時不願意到護膚室等語（臺灣
    高雄地方法院檢察署95年度他字第1068號卷，下稱偵卷，第
    31頁），及證人戊○○於同日偵訊中結證稱：因乙○○不肯
    跟著被告進到護膚室，所以被告是用手拉乙○○的手臂進到
    護膚室的等語（偵卷第31頁），在乙○○並無意願進入護膚
    室，而係遭被告強行拉入乙節，無何齟齬，則如非上開3 位
    證人均係就親身所見如實進行陳述，豈可能如此一致？故堪
    信各該所述，真實性甚高。況被告同日偵訊中，亦坦言：我
    與告訴人原係在櫃檯爭執，之後因我考量到該處是開放空間
    會影響公司的經營，就要告訴人到護膚室談，但告訴人不願
    意，所以我才拉告訴人進去護膚室等語不諱（偵卷第32頁）
    ，則若非實情如此，被告又焉有故為不實陳述而自陷於罪之
    理？綜上，被告在爭執之際，乃先出聲示意乙○○同往護膚
    室，因見乙○○未予配合，遂採身體在前、單手強拉乙○○
    手臂之方式，將乙○○自櫃檯處強拉至護膚室乙情，也可堪
    認明。至於：
  1.護膚室所設置者，乃普通之單扇門，有現場照片1 張在卷足
    按（偵卷第57頁），以該扇門之有限寬度，應認在一般之狀
    態下，原即鮮見2 人同時行經之情形，更遑論彼此拉扯、互
    不相讓之被告與乙○○，容有同時通過之可能，是故被告於
    本院審理中翻異其詞，改以首開情辭置辯，及證人戊○○於
    同日審判程序中亦附和其詞，改稱乙○○係在與被告拉扯之
    際，同時進入護膚室云云，與證人己○○於偵、審中證稱乙○○並沒有不願意進入護膚室等節，均迥然悖於常情，無可
    採信。
  2.被告固身居副理職務，然縱其得對乙○○加以指揮、監督，
    範疇也應僅限於業務執行相關之事項，而非得泛及於乙○○
    之人身行動自由，故不容被告執此資為卸責之論據，也併指
    明。
(三)綜上，本件事證明確，被告妨害自由之犯行，至堪認定。
二、查被告行為後，如附表所示之相關法律均業經變更，並俱於
    95年7 月1 日施行，玆經比較結果，裁判時法並未較為有利
    ，從而依刑法第2 條第1 項規定，自應適用各該行為時法，
    亦即修正前法，合先敘明。是故核被告所為，乃係犯修正前
    刑法第304 條第1 項（原審判決書漏載「第1 項」，應予補
    充，下同）之強制罪。
三、原審審酌被告僅因為免與告訴人在公共場所發生爭執，即強
    拉告訴人進入護膚室，迫使告訴人行無義務之事，及被告犯
    後未能坦承犯行等節，依刑事訴訟法第449 條第1 項前段、
    第3 項，修正前刑法第304 條第1 項、第41條第1 項前段，
    罰金罰鍰提高標準條例第1 條前段，修正前罰金罰鍰提高標
    準條例第2 條規定，逕以簡易判決量處被告有期徒刑2 月，
    且諭知如易科罰金，以銀元300 元（即新臺幣900 元）折算
    1 日；另並參酌被告前未受有期徒刑宣告，認刑之宣告以暫
    不執行為適當，併予宣告緩刑2 年。本院因認原判決認事用
    法均無違誤，量刑亦稱妥適。被告上訴意旨，否認犯行，屬
    無理由，應予駁回。
四、末原審雖未及新舊法比較，惟現行刑法第2 條第1 項以適用
    行為時法為原則，且本案比較結果，仍應適用行為時法，業
    如前述，是原審判決適用行為時法即無不當；又依最高法院
    95年度第8 次刑事庭會議決議，新法施行後緩刑之宣告，固
    應適用裁判時法即新法第74條第1 項第1 款之規定，然原審
    判決所為之緩刑宣告並無不當，既已如前述，且該新舊法適
    用之結果復無二致（按依刑法施行法第6 條之1 規定，自95
    年7 月1 日起，緩刑之撤銷與否均一律適用新法資為認定，
    不因宣告時究竟係依新或舊法而異），自亦不應構成撤銷原
    審判決之事由，均併予敘明。
據上論斷，依刑事訴訟法第455 條之1 第1 項、第3 項、第368
條、第371 條，判決如主文。
本案經檢察官丁○○到庭執行職務。
中    華    民    國    95    年    10    月    31    日
                  刑事第十庭  審判長法  官  陳玉聰
                                    法  官  楊淑珍
                                    法  官  莊珮吟
以上正本證明與原本無異。
本判決不得上訴。
中    華    民    國    95    年    10    月    31    日
                                    書記官  蔡妮君
┌───────────────────────────────────────────────┐
│附表：                                                                                        │
├──────┬─────────────┬─────────────┬───────┬────┤
│相關變更條文│行為時法（下稱舊法）之內容│裁判時法（下稱新法）之內容│比  較  理  由│備    註│
├──────┼─────────────┼─────────────┼───────┼────┤
│【罰金刑貨幣│依法律應處罰金、罰鍰者，就│中華民國94年1 月7 日法修正│刑法之貨幣單位│經依現行│
│單位之變更】│其原定數額得提高為2 倍至10│施行後，刑法分則編所定罰金│由「元（指銀元│法規所定│
│罰金罰鍰提高│倍（刑法乃係定明10倍）。第│之貨幣單位為新臺幣。94年1 │）」變更為「新│貨幣單位│
│標準條例第1 │1 條所定得提高倍數之規定，│月7 日刑法修正時，刑法分則│臺幣」，且刑法│折算新臺│
│條前段、第5 │於本條例修正後制定之法律，│編未修正之條文定有罰金者，│分則之罰金數額│幣條例第│
│條→刑法施行│不適用之；本條例修正前公布│自94年1 月7 日刑法修正施行│，亦視該分則先│2 條之規│
│法第1 之1 條│之法律，於本條例修正後修正│後，就其所定數額提高為30倍│前曾修正與否，│定折算後│
│第1 項、第2 │其罰金罰鍰數額或法律經全部│。但72年6 月26日至94年1 月│而分別提高3 或│等值，是│
│項          │修正而其罰金罰鍰數額未予變│7 日新增或修正之條文，就其│30倍。        │新法並未│
│            │更者，亦同。              │所定數額提高為3 倍。      │              │較有利。│
├──────┼─────────────┼─────────────┼───────┼────┤
│【罰金刑最低│罰金：（銀元）1 元以上。  │罰金：新臺幣1000元以上，以│罰金刑之最低度│舊法有利│
│度刑之變更】│                          │百元計算之。              │刑，由銀元10元│。      │
│刑法第33條第│                          │                          │（依前述也提高│        │
│5 款：      │                          │                          │10倍）即新臺幣│        │
│            │                          │                          │30元，提高為新│        │
│            │                          │                          │臺幣1000元。  │        │
├──────┼─────────────┼─────────────┼───────┼────┤
│【易科罰金折│犯最重本刑為5 年以下有期徒│犯最重本刑為5 年以下有期徒│易科罰金折算標│舊法有利│
│算標準變更】│刑以下之刑之罪，而受6 個月│刑以下之刑之罪，而受6 個月│準由銀元300 元│。      │
│修正前刑法第│以下有期徒刑或拘役之宣告…│以下有期徒刑或拘役之宣告者│即新臺幣900 元│        │
│41條第1 項前│得以（銀元，下同）1 元以上│，得以新臺幣1000元、2000元│，提高為以新臺│        │
│段、修正前罰│3 元以下折算1 日，易科罰金│或3000元折算1 日，易科罰金│幣1000元、2000│        │
│金罰鍰提高標│。依刑法第41條易科罰金…就│。                        │元或3000元折算│        │
│準條例第2 條│其原定數額提高為100 倍折算│                          │1 日。        │        │
│→現行刑法第│1 日；法律所定罰金數額未依│                          │              │        │
│41條第1 項前│本條例提高倍數，或其處罰法│                          │              │        │
│段          │條無罰金刑之規定者，亦同。│                          │              │        │
╠═╤════╧═════════════╧═════════════╧═══════╧════╣
║結│1.論罪科刑方面，茲經整體比較結果，以舊法之罰金刑最低度刑較低，較為有利。                  ║
║論│2.易刑規定方面（尚無須整體適用），以舊法之易科罰金折算標準較低，較為有利。                ║
╚═╧═════════════════════════════════════════════╝
附錄本案所犯法條：
《刑法第304 條第1 項》
以強暴、脅迫使人行無義務之事或妨害人行使權利者，處3 年以
下有期徒刑、拘役或300 元以下罰金。


司法院資訊處製作；財團法人民間司法改革基金會備份。
